臺灣新北地方法院三重簡易庭簡易民事判決
                                    111年度重簡字第545號
原      告  良京實業股份有限公司

法定代理人  平川秀一郎

訴訟代理人  周秀英  
被      告  陳雲森  
            陳松妹  
            陳玉竹  
共      同
訴訟代理人  楊珺    
上列當事人間請求清償借款事件，經本院於民國111年5月24日言
詞辯論終結，判決如下：
    主  文
被告應於繼承被繼承人陳薇之遺產範圍內連帶給付原告新臺幣壹
拾伍萬肆仟玖佰玖拾壹元，及自民國九十六年十月一日起至清償
日止，按年息百分之十五計算之利息，並自民國九十六年十月一
日起至清償日止，逾期在六個月以內者，按上開利率百分之十，
逾期超過六個月部分者，按上開利率百分之二十計算之違約金。
原告其餘之訴駁回。
訴訟費用由被告於繼承被繼承人陳薇之遺產範圍內連帶負擔。
本判決原告勝訴部分得假執行。但被告如以新臺幣壹拾伍萬肆仟
玖佰玖拾壹元為原告預供擔保後，得免為假執行。
    事  實  及  理  由
一、原告主張：緣訴外人即被繼承人陳薇前向訴外人寶華商業銀
    行股份有限公司（原名泛亞商業銀行股份有限公司，下稱寶
    華銀行）於民國92年8月23日申辦小額循環信用貸款，借款
    額度最高新臺幣（下同）300,000元，借款動用期間自核准
    日起算一年，期滿30日前，如立約人不為書面反對續約之意
    思表示並經審核同意者，得以同一內容繼續延長一年，不另
    換約，其後每年屆期時亦同，借款利率以固定年利率百分之
    15計算，按日計息，每月底結息一次，自借款日起，每月15
    日最終繳款日，應繳足最低繳款金額，如未依約繳納時，契
    約第11條規定即視為全部到期，陳薇應清償所欠債務，再依
    契約第8條約定，逾期按貸款總額自應償日起，逾期在六個
    月部分，按上開年息百分之10，逾期超過六個月部分，按上
    開年息百分之20計算之違約金。詎陳薇未依約履行繳款義務
    ，尚有本金154,991元及利息及違約金未清償，而寶華銀行
    於97年4月29日將其前開對陳薇之債權全數讓與原告。嗣陳
    薇於97年5月15日死亡，被告均為陳薇之繼承人且未聲明拋
    棄繼承，依法應就陳薇上開債務負連帶清償責任，經原告屢
    次催討，仍未獲置理。為此，爰依消費借貸、繼承及債權讓
    與之法律關係提起本件訴訟，併為聲明：被告應連帶給付原
    告154,991元，及自96年8月30日起至清償日止，按年息百分
    之15計算之利息，並自96年10月1日起至清償日止，逾期在
    六個月以內者，按上開利率百分之10，逾期超過六個月者，
    按上開利率百分之20計算之違約金。
二、被告則請求駁回原告之訴，暨陳明如受不利判決，願供擔保
    請准宣告免為假執行，並以：查原告雖稱被告為陳薇之繼承
    人，惟被告與陳薇雖為兄弟姊妹，但平時從未聯絡，均不知
    陳薇已死亡，且依據民法第1148條第2項規定，繼承人對於
    被繼承人之債務，應以繼承所得遺產為限，負清償責任，而
    陳薇死亡時未留有任何遺產，被告未繼承任何遺產，自無須
    代清償其債務等語置辯。
三、本件原告主張之事實，業據提出魔力現金卡申請書暨循環信
    用貸款契約書、客戶應繳金額查詢表、債權讓與證明書暨附
    表、報紙公告、陳薇除戶戶籍謄本、鈞院新北院霞家科春字
    第014034號函等件為證，復為被告所不爭執，堪信為真實。
    另原告主張被告對於陳薇所負債務應負連帶清償責任等語，
    則為被告所否認，並以上開情詞置辯。經查：　　
(一)按繼承，因被繼承人死亡而開始。繼承人自繼承開始時，除
    本法另有規定外，承受被繼承人財產上之一切權利、義務，
    民法第1147條、第1148條第1項前段定有明文。又「繼承在
    民法繼承編98年5月22日修正施行前開始，繼承人因不可歸
    責於己之事由或未同居共財者，於繼承開始時無法知悉繼承
    債務之存在，致未能於修正施行前之法定期間為限定或拋棄
    繼承，以所得遺產為限，負清償責任，但債權人證明顯失公
    平者，不在此限」，101年12月26日修正公布施行之民法繼
    承編施行法第1條之3第4項定有明文。其立法理由略謂：「
    依原條文第4項規定，繼承人得以所得遺產為限，負有限清
    償責任，應就顯失公平事由負舉證之責，對繼承人過苛，為
    使立法之良法美意得以貫徹，宜由債權人就顯失公平事由負
    舉證之責，亦即債權人須舉證證明繼承人以所得遺產為限負
    清償責任，顯失公平者，繼承人始不以所得遺產為限負清償
    責任。」，因此，本次修法後債權人須舉證證明繼承人以所
    得遺產為限負清償責任，顯失公平者，繼承人始不以所得遺
    產為限，負清償責任。又民法繼承編施行法第1條之3第4項
    規定中「於繼承開始時無法知悉繼承債務存在，致未能於修
    正施行前之法定期間為限定或拋棄繼承」之要件，因屬消極
    事實，本質上難以直接證明，僅能以間接方法證明之，若此
    消極事實全由繼承人負舉證責任，不免過苛，而有顯失公平
    之情形，是以，倘繼承人對其「未與被繼承人同居共財或有
    何不可歸責於己之事由」已為證明，他造應就繼承人「知悉
    債務存在」為必要之釋明，以供繼承人得據以反駁，俾法院
    憑以判斷繼承人是否知悉債務存在。
(二)查被繼承人陳薇於97年5月15日死亡，而陳薇無配偶，亦無
    第一順位、第二順位繼承人，而被告陳雲森等3人為陳薇之
    兄弟姊妹，為第三順位繼承人，均未於法定期間內為限定或
    拋棄繼承，故被告繼承開始時點，自係在民法繼承編98年5
    月22日修正施行前，甚為明確。職是，倘被告具備因不可歸
    責於己之事由或因未同居共財，致不知繼承系爭信用貸款債
    務存在，而未能於法定期間為拋棄或限定繼承，且由其繼續
    履行系爭信用貸款債務顯失公平者，依上開規定及說明意旨
    ，被告即得主張以繼承被繼承人陳薇所得遺產為限，負清償
    債務之責任。經核被繼承人陳薇於死亡前設籍新北市○○區○○
    街000巷0號，而被告陳雲森自94年8月3日起居住於新北市○○
    區○○街00號3樓、被告陳松妹自86年7月26日起居住於新北市
    ○○區○○路0段000巷00號、被告陳玉竹自82年2月26日起居住
    於新北市○○區○街00巷00號4樓，有個人戶籍資料可按，是被
    告陳雲森等3人抗辯未與被繼承人陳薇同居共財等語，堪信
    屬實。又本院審酌現金卡債務屬個人財務隱私資料，依現今
    一般社會常情，已成年而各自成家分居多年之兄弟姊妹，尚
    難知悉彼此間之財務狀況，是難認被告陳雲森等3人於繼承
    開始時，得以知悉被繼承人陳薇積欠本件債務。是以，應認
    本件被告有因不可歸責於己之事由或未與被繼承人陳薇同居
    共財，於繼承開始時無法知悉繼承債務之存在，致未能於法
    定期間為限定或拋棄繼承之情形。而原告復未舉證證明被告
    對於被繼承人陳薇之債務知情，或令被告在被繼承人陳薇之
    遺產範圍內負有限清償責任有何顯失公平之處，則依前揭規
    定，原告僅得請求被告在繼承被繼承人陳薇之遺產範圍內連
    帶清償被繼承人陳薇積欠之債務。至被告雖辯稱陳薇死亡時
    未留有任何遺產，被告無須代清償其債務等語，然縱令屬實
    ，亦僅屬日後強制執行時，被告因未繼承被繼承人陳薇遺產
    而無須受強制執行之問題，無礙原告為本件訴訟上請求，是
    被告前揭所辯，尚難憑採。
四、綜上所述，原告依消費借貸、繼承及債權讓與之法律關係，
    請求被告應於繼承被繼承人陳薇之遺產範圍內連帶給付原告
    154,991元，及自96年8月30日起至清償日止，按年息15%計
    算之利息，並自96年10月1日起至清償日止，逾期在六個月
    以內者，按上開利率百分之10，逾期超過六個月部分者，按
    上開利率百分之20計算之違約金，為有理由，應予准許；逾
    此範圍之請求，則為無理由，應予駁回。
五、本判決原告勝訴部分，係適用簡易程序所為被告敗訴之判決
    ，依民事訴訟法第389條第1項第3 款之規定，爰依職權宣告
    假執行，並依被告聲請酌定相當金額准許被告供擔保後免為
    假執行之宣告。
六、本件事證已臻明確，兩造其餘主張、攻擊防禦方法及所提之
    證據，均核與本件判決所認結果不生影響，爰毋庸逐一再加
    論述，附此敘明。　　
七、訴訟費用負擔之依據：民事訴訟法第79條、第85條第2項。
中　　華　　民　　國　　111 　年　　6 　　月　　21　　日
                  三重簡易庭  法  官  王士珮
以上正本係照原本作成。
如不服本判決，應於送達後20日內，向本院提出上訴狀，並表明
上訴理由，如於本判決宣示後送達前提起上訴者，應於判決送達
後20日內補提上訴理由書（須附繕本）。
中　　華　　民　　國　　111 　年　　6 　　月　　21　　日
                      書記官  楊家蓉